臺灣高雄地方法院刑事判決　　　　　　　94年度易字第1198號
公　訴　人　臺灣高雄地方法院檢察署檢察官
被　　　告　甲○○
上列被告因詐欺案件，經檢察官提起公訴（94年度偵字第4636號
、第9959號），嗣被告於本院準備程序進行中，就被訴事實為有
罪之陳述，經合議庭裁定由受命法官獨任適用簡式審判程序審理
，本院判決如下：
    主  文
甲○○幫助連續意圖為自己不法之所有，以詐術使人將本人之物
交付，處有期徒刑參月，如易科罰金，以參佰元折算壹日。
    事  實
一、甲○○明知提供金融帳戶存摺、提款卡（金融卡）、提款密
    碼等物予陌生人士使用，有可能遭不法利用，以利他人遂行
    財產犯罪（包括詐欺取財）之目的，然因經濟困難，竟以縱
    使有人持其金融帳戶作為詐欺取財之犯罪工具，亦不違背其
    本意之幫助犯意，於民國93年10月下旬某日，在高雄市○○
    區○○街旁郵局，將其於右昌郵局開設之局號000000-0號、
    帳號000000-0號帳戶及於中國信託商業銀行高雄市三民分行
    （下稱中國信託銀行）開設之帳號000000000000號帳戶之存
    摺、提款卡及提款密碼，以每本新台幣3,500 元之代價賣給
    真實姓名、年籍不詳綽號「小陳」之人使用。嗣前開取得存
    摺、提款卡、提款密碼之「小陳」及其他真實姓名、年籍不
    詳之人，即先後於：(一)93年11月11日，由一名不詳女子撥打
    電話予丙○○，誆稱將退還健保補助費，丙○○不知有詐，
    即依對方指示至銀行操作自動櫃員機，因而分別於同日12時
    4 分許匯出29868 元、同日12時14分許匯出29537 元至中國
    信託商業銀行高雄市三民分行甲○○上開帳戶內，隨即遭提
    領一空；(二)93年12月14日12時30分許，由一名不詳女子撥打
    電話予乙○○○，佯稱係乙○○○之女兒，因受朋友所害遭
    地下錢莊逼債，須給付10萬元云云，乙○○○不知有詐，遂
    依對方指示至台中縣太平郵局，匯款29970 元至右昌郵局甲○○所開設之前揭帳戶內，隨即遭提領完畢；(三)93年12月15
    日11時許，由不詳姓名之人，撥打電話予丁○○，佯稱丁○○之子因欠錢遭綁架，須匯款10萬元贖人云云，致丁○○不
    知有詐，隨即依對方指示至雲林縣莿桐鄉莿桐郵局，匯款10
    萬元至右昌郵局甲○○所開設之前開帳戶內，隨即遭提領完
    畢。嗣經丙○○、乙○○○及丁○○分別報警後，循線偵悉
    上情。
二、案經高雄市政府警察局楠梓分局暨三民第一分局報請臺灣高
    雄地方法院檢察署檢察官偵查起訴。
    理  由
一、訊據被告甲○○對於將上揭二本帳戶之存摺、提款卡、密碼
    於上揭時、地，以每本3,500 元出售予不詳年籍姓名男子乙
    節，於本院審理中坦承不諱，且查：
  (一)被害人乙○○○、丁○○均遭不法詐騙集團謊稱子女欠錢遭
    地下錢莊逼債或綁架為由，而受詐騙，遂依指示匯款至被告
    上開右昌郵局帳戶，隨即遭提領一空等情，業據被害人乙○○○、丁○○於警詢時指訴甚詳，並有匯款單2 紙、被告上
    開帳戶往來明細各1 紙（以上均為影本）在卷可稽；被害人
    丙○○遭不法詐騙集團份子以退還健保補助費為由，而受詐
    騙，依指示操作銀行自動櫃員機，致丙○○銀行中之存款轉
    帳至被告上開中國信託商業銀行高雄市三民分行帳戶內，隨
    即遭提領一空等情，亦據被害人丙○○於警詢中指述明確，
    並有萬泰商業銀行自動櫃員機交易明細表2 紙、被告上開帳
    戶對帳單在卷可稽，足證被告申用之上開二帳戶確已遭該不
    詳之詐騙集團用以作為詐騙被害人匯入款項所得之匯款帳戶
    甚明。
  (二)上開郵局及中國信託銀行之帳戶，係被告於79年1 月18日、
    93年10月26日分別向郵局、中國信託銀行申請核發並取得前
    開帳戶之提款卡，而上開郵局、中國信託銀行帳戶係於93年
    11月起始遭不詳姓名、年籍之人用來當作詐欺取財之存提款
    帳戶，有郵局客戶歷史交易清單、查詢客戶基本資料、查詢
    帳戶最近交易資料及中國信託銀行對帳單、開戶印鑑卡各一
    紙附卷可憑，則被告固可能如起訴書所載，係將上開二個帳
    戶之存摺、提款卡、提款密碼先後售予予不詳姓名、年籍之
    人，然亦有可能係同時售予。而因檢察官並未舉證證明上開
    二個帳戶存摺、提款卡、提款密碼是由被告先後分開售予不
    詳姓名、年籍之人，就此部分即應為對被告較有利之認定，
    亦即依被告於本院審理時所述，認定其係一次將上開二個帳
    戶之存摺、提款卡及提款密碼同時售予不詳姓名、年籍之人
    。
  (三)一般人至金融機構申請開立帳戶，其目的不外乎利用該帳戶
    作存、提款、轉帳等財產之金錢支配處分，故對於帳戶印章
    及金融機構發給之存摺、提款卡、提款密碼等物品、資料，
    無不妥為保存，以防遺失或被盜用，損及個人財產權益，並
    遭濫用為財產犯罪之工具。且個人存摺與存戶印鑑章、提款
    卡結合，專有性甚高，更非一般自由流通使用之物，縱需交
    他人使用，亦必基於信賴關係或特殊事由，自不可能隨意交
    予不熟識之人任意使用。又以現在郵局、銀行開戶手續之簡
    便，需用者儘可自行申請，是苟有不熟識之人欲借用存摺使
    用，或甘願支付代價而利用他人郵局、銀行帳戶供資金流通
    ，一般人本於生活經驗及認識，足以懷疑需用者，係基於隱
    瞞資金流向或行為人身份之不法目的，與利用他人之郵局、
    銀行帳戶為犯罪工具有關。按刑法上之故意，可分為直接故
    意與不確定故意（間接故意），所謂「不確定故意」，係指
    行為人對於構成犯罪之事實，預見其發生而其發生並不違背
    其本意者，刑法第十三條第二項定有明文。被告明知金融機
    構帳戶係個人理財之重要工具，且關係個人財產、信用之表
    徵，不能隨意交予他人使用，被告係成年且有正常辨識能力
    之人，對於他人會持其所提供之金融機構帳戶進行犯罪應有
    所預知，其竟將其所開立之帳戶供人使用，對於他人持用犯
    罪之事實，自不違背其本意，足見被告有幫助他人利用其帳
    戶犯罪之不確定故意，應無疑義，被告主觀上有幫助詐欺取
    財之故意甚明。本件事證明確，被告犯行已堪認定。
二、按刑法上之幫助犯，係對於犯罪與正犯有共同之認識，而以
    幫助之意思，對於正犯資以助力，而未參與實施犯罪之行為
    者而言（最高法院七十五年度台上字第一五○九號、八十八
    年度台上字第一二七○號判決意旨參照）；是以，如未參與
    實施犯罪構成要件之行為，且係出於幫助之意思提供助力，
    即屬幫助犯，而非共同正犯。又連續幫助與幫助連續為不同
    之犯罪態樣，如基於概括犯意，多次幫助他人犯罪，為連續
    幫助，該幫助者有多次犯罪行為；如以一幫助行為，幫助他
    人連續犯罪，則為幫助連續，就幫助犯而言，僅有一次犯罪
    行為（最高法院八十七年度台上字第三八六五號判決參照）
    ，本件被告提供上開郵局、中國信託銀行之帳戶予不詳姓名
    、年籍之人使用，供其向陳玉惠等三人詐取財物，被告單純
    提供帳戶供人使用之行為，並不等同於向被害人施以欺罔之
    詐術行為，且亦無證據證明被告有參與詐欺取財犯行之構成
    要件行為，故被告提供帳戶供人使用之行為，對於該不詳姓
    名之人遂行連續詐欺取財犯行，資以助力，自應論以幫助詐
    欺取財罪。是核被告所為，係犯刑法第30條第1 項前段、第
    339 條第1 項詐欺取財罪之幫助犯，應依刑法第30條第2 項
    之規定，按正犯之刑減輕之。又該不詳姓名、年籍之人先後
    3 次對陳玉惠等三人之詐欺取財行為，時間緊接，手法相同
    ，觸犯構成要件相同之罪名，顯係基於概括犯意為之，為連
    續犯，應依法論以一罪，並加重其刑，而被告以一個提供帳
    戶之行為，幫助該不詳人士連續三次詐欺取財，衡諸上開說
    明，仍只有一個犯罪行為，不構成幫助犯之連續犯，而為幫
    助連續。爰審酌被告提供帳戶供他人使用以逃避犯罪之查緝
    ，嚴重破壞社會治安及有礙金融秩序，助長犯罪歪風，並增
    加追緝犯罪及被害人尋求救濟之困難，惡性非輕，惟念其並
    無前科，有臺灣高等法院被告前案紀錄表一紙在卷可稽，素
    行尚稱良好，及犯罪之動機、目的、手段等一切情狀，量處
    如主文所示之刑，並諭知易科罰金之折算標準，以資懲儆。
據上論斷，應依刑事訴訟法第273 條之1 第1 項、第299 條第1
項前段，刑法第339 條第1 項、第30條第1 項前段、第2 項、第
41條第1 項前段，罰金罰鍰提高標準條例第1 條前段、第2 條，
判決如主文。
本案經檢察官鄧藤墩到庭執行職務。
中　　華　　民　　國　　94　　年　　10　　月　　31　　日
                  刑事第十一庭    法　官  林揚奇
以上正本證明與原本無異。
如不服本判決，應於判決送達後十日內，向本院提出上訴書狀。
中　　華　　民　　國　　94　　年　　10　　月　　31　　日
                                  書記官  于耀文
附錄本案論罪科刑法條
中華民國刑法第三百三十九條第一項
意圖為自己或第三人不法之所有，以詐術使人將本人或第三人之
物交付者，處五年以下有期徒刑、拘役或科或併科一千元以下罰
金。
